【裁判字號】    90,自,599
【裁判日期】    901012
【裁判案由】    詐欺
【裁判全文】
台灣台中地方法院刑事判決                            九十年度自字第五九九號
    自  訴  人  丙○○
    代  理  人  柯開運律師
    被      告  乙○○
    被      告  甲○○
    被      告  丁○○
右列被告因詐欺案件，經自訴人提起自訴，本院判決如左：
    主      文
乙○○、甲○○、丁○○均無罪。
    理      由
一、自訴意旨如附件自訴狀影本所載。
二、被告乙○○、甲○○二人均不否認向自訴人購買塑膠袋而未付清價款之事實，被
    告丁○○也坦承受僱於乙○○、甲○○所經營之公司擔任司機，到自訴人所經營
    之工廠載回塑膠袋之事實，然均否認有詐欺之犯行，乙○○、甲○○辯稱渠等自
    民國九十年一月份起就陸續向自訴人購買塑膠袋，因其等係九二一大地震之受災
    戶，經濟上確實有困難，且受其他客戶倒債之影響，以致於無法清償九十年五月
    以後之貨款，並非故意詐欺而不給貨款；被告丁○○則辯稱其僅受命載運塑膠袋
    ，不知公司老闆乙○○、甲○○與自訴人間之交易詳細情形。
三、按刑法第三百三十九條第一項詐欺罪之成立，以意圖為自己或第三人不法之所有
    ，以詐術使人將本人或第三人之物交付為要件，所謂以詐術使人交付，必須被詐
    欺人因其詐術而陷於錯誤，若其所用方法，不能認為詐術，亦不致使人陷於錯誤
    ，即不構成該罪，最高法院四十六年臺上字第二六○號判例可資參照。查本件自
    訴人所訴被告等人之詐欺犯行，係以被告乙○○、甲○○向其購買塑膠袋後已將
    塑膠袋轉售其他客戶並收取貨款，竟拒絕將貨款交付自訴人，而渠等所使用之支
    票於九十年一月間就遭拒絕往來，卻仍於逃逸之前大量向自訴人訂貨，而被告丁○○也於乙○○、甲○○逃逸時隨同逃逸，有共同施行詐術之行為，為其依據。
    然查被告乙○○、甲○○夫妻所經營之協禾弘工業有限公司係自九十年一月間起
    ，即陸續向自訴人進貨，直至同年七月間為止，並非首次交易即不付貨款而倒閉
    ，而渠等於同年五月之前所訂購之塑膠袋貨款，均按期交付，此為自訴人所不爭
    執，是若被告乙○○、甲○○二人於交易之初，即有詐欺之意圖，渠等應會於初
    期就大量進貨之後即拒付貨款，惟渠等並未如此，難認渠等自始有詐欺之意圖；
    另查被告甲○○固坦承公司所領用之支票於九十年一月間就遭拒絕往來，然其後
    已因贖回退票或辦妥備付，台中市票據交換所已解除拒絕往來之處分，此有該所
    函一件在卷可稽，而支票甲存帳戶被金融機關拒絕往來，或係因該帳戶信用上有
    問題，或係因資力不足，也不能以使用支票之人被列為拒絕往來戶，即認其所為
    交易行為均有詐欺之意圖，況本件交易，被告乙○○、甲○○二人，係以個人之
    支票支付貨款，非以公司之支票作為支付之工具，更難以渠等所經營之公司帳戶
    被列為拒絕往來戶，而認渠等於交易之始即具有詐欺之意圖；至乙○○、甲○○
    二人，於進貨之後雖已將所進之貨轉售其客戶，並已收受貨款，此為甲○○所是
    承，然渠等辯稱因係九二一大地震之受災戶，經濟上有困難，且又另遭其他客戶
    倒帳，已無法週轉故未能繼續向自訴人給付，此則有渠等所提出之未收帳款客戶
    資料及行政院九二一震災後重建推動委員會、財政部台灣中區國稅局大屯稽徵所
    、經濟部中小企業處、中央銀行業務局、亞太商業銀行、經濟部、財政部、台中
    市票據交換所等單位之函件可參，足認渠等所言係因一時無法週轉而付不出貨款
    ，乃屬真實可信。綜上所述，自訴人並無何證據可資證明被告乙○○、甲○○二
    人有何施行詐術之行為，難認自訴人所述為真實，本件應屬單純之民事債務糾葛
    ，當循民事訴訟之途徑解決，始稱允當。至被告丁○○乃為乙○○、甲○○所僱
    用之貨車司機，僅奉命運送貨物，就乙○○、甲○○二人經營之公司與自訴人間
    之交易，並未參與，尚難以其奉命前往自訴人之工廠載回塑膠袋交付乙○○、甲○○，即認丁○○有施詐之行為，況乙○○、甲○○部分，應無施詐之行為，已
    論述如前，更難認被告丁○○有自訴人所指之犯行。此外，本院復查無其他積極
    事證足資證明被告等有詐欺犯行，不能證明被告等犯罪，自應諭知被告無罪。
四、被告乙○○經合法傳喚無正當理由不到庭，而本件本院既認係應諭知無罪之案件
    ，不待其陳述逕行判決。
據上論斷，應依刑事訴訟法第三百零一條第一項、第三百零六條、第三百四十三條，
判決如主文。
中      華      民      國     九 十     年     十    月    十 二    日
                                    臺灣臺中地方法院刑事第七庭
                                             法   官     李添興
右正本證明與原本無異。
如不服本判決，應於判決送達後十日內向本院提出上訴狀，上訴於臺灣高等法院臺中
分院( 須附繕本 )。
                                              書記官
中      華      民      國     九 十      年    十    月    十 二    日


司法院資訊處製作；財團法人民間司法改革基金會備份。
